---
title: Distribución de edad en casos COVID-19 por estado en México
author: ~
date: '2020-04-10'
slug: distribución-de-edad-en-casos-covid-19-por-estado-en-méxico
description: "distribucion de edad COVID-19 por estado"
tags:
  - dataviz
  - spanish
  - R
  - analysis
draft: no
---

```{r setup, include=FALSE}
knitr::opts_chunk$set(echo = TRUE, message = FALSE, warning = FALSE)
```



Este es el segundo post en la serie COVID-19. En el blog post [anterior](/posts/tmp/) use un modelo Bayesiano jerárquico para estimar la tasa de mortalidad por país. En esta ocasión traigo una visualización de la distribución de casos confirmado por edad.

### Datos

La secretaria de salud actualiza diariamente un [comunicado técnico](https://www.gob.mx/salud/documentos/coronavirus-covid-19-comunicado-tecnico-diario-238449) que incluye los casos confirmados desglosados por estado. Desafortunadamente la secretaria este utilizando un archivo pdf lo cual dificulta la lectura para manipular los datos. 


Gracias a [Serendiapia](https://serendipia.digital/) por su portal de datos abiertos, que han estado compartiendo este comunicado técnico en un formato csv, lo cual hace el trabajo de lectura a una línea de codigo. En R, una alternativa para lectura de tablas en formato pdf es el paquete [tabularizer](https://cran.r-project.org/web/packages/tabulizer/vignettes/tabulizer.html), en el caso de estos datos esta opción requiere de procesamiento adicional.

```{r loaddata}
library(tidyverse)
library(lubridate)
library(ggridges)
library(geofacet)
library(ggthemes)


# form the serendipia ur by extracting the current day - 1
current_day <- str_replace_all(Sys.Date() - 1, pattern = "-", replacement = '.') 
url <- paste0(
  'https://serendipia.digital/wp-content/uploads/2020/04/Tabla_casos_positivos_COVID-19_resultado_InDRE_',
  current_day,
  '-Table-1.csv'
)
datos_covid <- read_csv(url)
```

### Visualización

Realizare esta visualización con ggplot2. Algunos paquetes adicionales que utilizare son:

* [gghighlight](https://github.com/yutannihilation/gghighlight) Para remarcar líneas y facilitar su comparación
* [geofacet](https://hafen.github.io/geofacet/rd.html) Permite utilizar facets que aparentan la distribución geográfica de estados

Aquí esta la grafica

```{r dis_por_estado, fig.width=13, fig.height=11}
# poner el nombre del estado compatible con facet_geo 

datos_covid <- 
  datos_covid %>% 
  mutate(
    name = str_to_title(Estado),
    name = stringi::stri_trans_general(str = name, id = "Latin-ASCII"),
    name = if_else(name == "Ciudad De Mexico", "Distrito Federal", name),
    fecha = dmy(`Fecha de Inicio de síntomas`)
  )

## calcula las medias por estado y colocalas en la grafica

datos_covid %>%
  filter(!is.na(name)) %>% 
  ggplot(aes(x = Edad, group = name)) +
  geom_freqpoly(binwidth = 10, size = 1/2, position = 'jitter', color = 'white') +
  gghighlight::gghighlight(
    name %in% datos_covid$name, unhighlighted_params = list(size = 1/7, colour = alpha("pink", 0.4))
  ) + 
  labs(
    x = "Edad [años]",
    y = "No. de casos confirmados",
    title = "Distribucion de casos COVID-19 por edad en Mexico",
    caption = paste("https://santiagogmedina.com | ",
                    "Actualizado: ", Sys.Date() - 1,
                    " | Fuente: comunicado técnico diario, secretaria de salud")
  ) +
  scale_x_continuous(breaks = c(10, 40, 70)) +
  scale_y_sqrt(breaks = c(10, 100, 200)) +
  facet_geo(~name, grid = 'mx_state_grid1') +
  #theme_tufte(base_family = 'Helvetica') +
  ggdark::dark_theme_minimal()


```

### Conclusiones 

* Existe una ausencia de casos reportados en individuos con menos de 10 años.
* En esta grafica podemos observar las regiones con mayor incidencia que es el norte del país especialmente Baja California Norte y el centro del país (CDMX y el estado de México).

### Reproducibility

```{r, echo=FALSE}
sessionInfo()
```

